臺灣新北地方法院刑事判決
111年度審金訴字第221號
公  訴  人  臺灣新北地方檢察署檢察官
被      告  王祥宇




上列被告因違反洗錢防制法等案件，經檢察官提起公訴（111年
度偵字第712號、第10680號、第19391號、第19576號、第29843
號、第30827號），被告於準備程序中就被訴事實為有罪之陳述
，經本院合議庭裁定改以簡式審判程序審理，判決如下：
    主  文
王祥宇犯如附表所示之罪，各處如附表主文欄所示之刑。應執行
有期徒刑捌月，併科罰金新臺幣貳萬元，罰金如易服勞役，以新
臺幣壹仟元折算壹日。 
未扣案犯罪所得新臺幣壹萬元沒收，於全部或一部不能沒收或不
宜執行沒收時，追徵其價額。
    事  實
一、王祥宇可預見提供個人金融帳戶與他人，極可能為詐欺集團
    作為收受及提領特定犯罪所得使用，且如自帳戶內提領不明
    款項交付他人會產生遮斷金流之效果，仍不違背其本意，與
    年籍姓名不詳、綽號「仔仔」之人，共同意圖為自己不法之
    所有，基於詐欺取財、隱匿詐欺取財犯罪所得去向、所在之
    洗錢犯意聯絡，由王祥宇於民國110年8月間某日，在新北市
    三重區自強路上統一超商，將向中國信託商業銀行申辦帳號
    000000000000號帳戶（下稱本案帳戶）之存摺、提款卡及密
    碼，提供與「仔仔」使用。嗣由「仔仔」所屬詐欺集團某成
    員，分別對附表所示之人，實行附表所示詐欺行為，致附表
    所示之人陷於錯誤，而於附表所示時間，轉帳或匯款附表所
    示金額至本案帳戶內，再由「仔仔」偕同王祥宇，於110年8
    月23日15時14分許，前往新竹市○○路00○00號中國信託商業
    銀行東新竹分行，臨櫃提領新臺幣（下同）537,000元後，
    交與「仔仔」收受，以此方式製造金流斷點，隱匿詐欺取財
    犯罪所得去向、所在。
二、證據：
  ㈠被告王祥宇於偵查中、本院準備程序及審理中之自白。
  ㈡告訴人嚴珮娟、范緗晴、劉蘭萍於警詢中之指述。
  ㈢告訴人嚴珮娟提出之LINE對話記錄、轉帳畫面截圖各1份（附
    表編號1部分）。
  ㈣告訴人范緗晴提出之LINE對話記錄1份、郵政匯款申請書3份
    （附表編號2部分）。
  ㈤告訴人劉蘭萍提出之LINE對話記錄、中國信託商業銀行存提
    款交易憑證各1份（附表編號3部分）。
  ㈥本案帳戶之客戶基本資料暨交易明細表各1份。
三、論罪科刑：
　㈠按洗錢防制法所稱之「洗錢」行為，依第2條之規定，係指：
    一、意圖掩飾或隱匿特定犯罪所得來源，或使他人逃避刑事
    追訴，而移轉或變更特定犯罪所得；二、掩飾或隱匿特定犯
    罪所得之本質、來源、去向、所在、所有權、處分權或其他
    權益者；三、收受、持有或使用他人之特定犯罪所得。並於
    第14條、第15條規定其罰則，俾防範犯罪行為人藉製造資金
    流動軌跡斷點之手段，去化不法利得與犯罪間之聯結。申言
    之，洗錢防制法之立法目的，在於防範及制止因犯第3條所
    列之特定犯罪而取得或變得之財物或財產上利益及其之孳息
    ，藉由包含處置（即將特定犯罪所得直接予以移轉或變更）
    、分層化（即以迂迴層轉、化整為零之多層化包裝方式，掩
    飾或隱匿特定犯罪所得）及整合（即收受、持有或使用他人
    之特定犯罪所得，使之回流至正常金融體系，而得以合法利
    用享受）等各階段之洗錢行為，使其形式上轉換成為合法來
    源，以掩飾或切斷特定犯罪所得與犯罪之關聯性，而藉以逃
    避追訴、處罰。次參酌洗錢防制法第3條、第4條第2項立法
    說明：「洗錢犯罪之處罰，其有關前置犯罪之聯結，並非洗
    錢犯罪之成立要件，僅係對於違法、不合理之金流流動起訴
    洗錢犯罪，作不法原因之聯結」、「洗錢犯罪以特定犯罪為
    前置要件，主要著眼於對不法金流軌跡之追查，合理建構其
    追訴基礎，與前置之特定犯罪成立與否，或是否有罪判決無
    關」等旨，一般洗錢罪與特定犯罪係不同構成要件之犯罪，
    各別行為是否該當於一般洗錢罪或特定犯罪，應分別獨立判
    斷，特定犯罪僅係洗錢行為之「不法原因聯結」，即特定犯
    罪之「存在」及「利得」，僅係一般洗錢罪得以遂行之情狀
    ，而非該罪之構成要件行為。特定犯罪之既遂與否和洗錢行
    為之實行間，不具有時間先後之必然性，只要行為人實行洗
    錢行為，在後續因果歷程中可以實現掩飾、隱匿特定犯罪所
    得之效果，即得以成立一般洗錢罪，並不以「特定犯罪已發
    生」或「特定犯罪所得已產生」為必要。再犯罪之故意包含
    確定故意、不確定故意（未必故意或間接故意），洗錢行為
    並無「明知」之要件，在解釋上自不能限於確定故意。又特
    定犯罪之正犯實行特定犯罪後，為掩飾、隱匿其犯罪所得財
    物之去向及所在，而令被害人將款項轉入其所持有、使用之
    他人金融帳戶，並由該特定犯罪正犯前往提領其犯罪所得款
    項得手，如能證明該帳戶內之款項係特定犯罪所得，因已被
    提領而造成金流斷點，該當掩飾、隱匿之要件，該特定犯罪
    正犯自成立一般洗錢罪之正犯（最高法院刑事大法庭108年
    度台上大字第3101號裁定意旨參照）。查被告提供本案帳戶
    之存摺、提款卡、密碼與「仔仔」，致附表所示之人遭詐欺
    後，各將如附表所示金錢轉帳或匯款至本案帳戶內，被告更
    依指示提領其中537,000元後，交與「仔仔」收受，以此方
    式製造金流斷點，而掩飾、隱匿犯罪所得之去向，是被告上
    開所為自屬洗錢行為。
　㈡按三人以上共同犯詐欺取財罪，應構成加重詐欺取財罪，刑
    法第339條之4第1項第2款固有明文，惟按共同正犯因為在意
    思聯絡範圍內，必須對於其他共同正犯之行為及其結果負責
    ，從而在刑事責任上有所擴張，此即「一部行為，全部責任
    」之謂，而此意思聯絡範圍，亦適為「全部責任」之界限，
    若他共犯所實施之行為，超越原計劃之範圍，而為其所難預
    見者，則僅應就其所知之程度，令負責任，因此共同正犯之
    逾越（過剩），僅該逾越意思聯絡範圍之行為人對此部
    分負責，未可概以共同正犯論（最高法院85年度台上字第45
    34號判決、101年度台上字第4673號判決意旨參照）。而依
    當今社會電話詐欺之犯罪型態，固確常有複數以上之詐欺共
    犯，或有詐騙被害人、指定被害人匯款帳戶者；或有負責提
    領款項者；或有前階段蒐購人頭帳戶以供被害人匯款者，然
    上開各環節是否於本案確係存在，審諸「三人以上共同犯之
    」此一構成要件事實既為三人以上共同犯詐欺罪刑罰權成立
    之基礎事實，即屬嚴格證明事項，所採證據應具備證據能力
    ，並應於審判期日依法定程序進行調查，始能作為刑罰量處
    之依據，不能僅憑臆斷定之。查本件依告訴人嚴珮娟、范緗
    晴、劉蘭萍指述遭詐騙之情節，係屬網路詐騙模式，先邀約
    告訴人等加入LINE群組，再佯為分析師、助理等角色邀約投
    資，待告訴人等匯款或轉帳後，嗣由擔任車手之被告，出面
    提領遭詐欺之財物，然被告表示僅與「仔仔」聯繫，並聽從
    「仔仔」之指示領款，交付款項之對象亦為「仔仔」，而卷
    內亦無證據顯示被告與「仔仔」所屬詐欺集團之其他成員就
    本案有何接觸、聯繫，是尚乏積極事證足認被告對於「仔仔
    」是否另與其他人共同犯詐欺取財罪、或係如何施行詐術等
    加重構成要件有具體之認識，尚不能依憑此類犯罪常有多名
    共犯之臆斷，遽論被告涉犯刑法第339條之4第1項第2款之罪
    ，揆諸上開說明及依「罪疑唯輕」原則，應為有利於被告之
    認定，僅認定被告所為係與「仔仔」共犯普通詐欺取財犯行
    。是核被告附表編號1至3所為，均係犯刑法第339條第1項之
    詐欺取財罪、洗錢防制法第14條第1項之一般洗錢罪。
　㈢被告詐騙附表編號1至3所示之人，均係以一行為犯詐欺取財
    罪及一般洗錢罪，為想像競合犯，均應依刑法第55條前段規
    定，從一重論以一般洗錢罪論斷。又被告與「仔仔」就本案
    犯行間，有犯意聯絡及行為分擔，均應論以共同正犯。再被
    告就附表所示3次犯行間，犯意各別、行為互殊，應予分論
    併罰。
  ㈣按洗錢防制法第16條第2項規定：「犯前2條之罪，在偵查或
    審判中自白者，減輕其刑」，查被告所為附表編號1至3所示
    行為，於偵查及本院審理時均坦承不諱，業如前述，皆應依
    前開規定，減輕其刑。
　㈤爰審酌被告輕率提供本案帳戶與他人，並參與提領款項之行
    為，致告訴人等受有財產上損害，且製造犯罪金流斷點、掩
    飾或隱匿特定犯罪所得來源與去向，造成執法人員難以追查
    該詐欺集團成員真實身分，增加被害人尋求救濟之困難，並
    擾亂金融交易往來秩序，所為應予非難，惟犯後坦承犯行，
    態度尚可，然迄未與告訴人等達成和解或取得諒解，兼衡被
    告個人戶籍資料查詢結果註記為高職肄業之教育程度、於警
    詢中自陳勉持之家庭經濟狀況、素行、犯罪之動機、目的、
    手段、被害人人數、受騙金額等一切情狀，分別量處如附表
    主文欄所示之刑，並均諭知罰金易服勞役之折算標準，並定
    其應執行刑及諭知罰金易服勞役之折算標準。 
四、沒收：
　㈠按犯罪所得，屬於犯罪行為人者，沒收之；前2項之沒收，於
    全部或一部不能沒收或不宜執行沒收時，追徵其價額，刑法
    第38條之1第1項前段、第3項各有明文。次按共同正犯之犯
    罪所得，沒收或追徵，應就各人所分得之數額分別為之；先
    前對共同正犯採連帶沒收犯罪所得之見解，已不再援用及供
    參考，此為最高法院近來一致之見解。再按犯洗錢防制法第
    14條之罪，其所移轉、變更、掩飾、隱匿、收受、取得、持
    有、使用之財物或財產上利益，沒收之；犯第15條之罪，其
    所收受、持有、使用之財物或財產上利益，亦同，洗錢防制
    法第18條第1項定有明文。惟因洗錢行為之標的是否限於行
    為人者始得宣告沒收，法無明文，是倘法條未規定「不問屬
    於犯罪行為人與否均沒收」時，自仍以屬於被告所有者為限
    ，始應予沒收。
　㈡本件被告以1萬元之代價，提供本案帳戶之存摺、提款卡及密
    碼供本案犯行所用，該1萬元為被告之犯罪所得，並未扣案
    ，自應依上開規定宣告沒收，並於全部或一部不能沒收或不
    宜執行沒收時，追徵其價額。　
  ㈢被告於提領537,000元後，旋交與「仔仔」收受，業據被告陳
    明在卷，而上開金錢未據扣案，亦未由告訴人等取回，又本
    院查無積極證據可資證明被告確有取得上開款項，則揆諸前
    揭說明，被告對上開款項既無事實上處分權限，亦未分配有
    不法利得，此部分自毋庸依前述刑法規定宣告沒收或追徵。
     
據上論斷，應依刑事訴訟法第273條之1第1項、第299條第1項前
段，判決如主文。
本案經檢察官陳建良偵查起訴，由檢察官宋有容到庭執行職務。
中　　華　　民　　國　　111 　年　　11　　月　　28　　日
                  刑事第二十三庭  法  官  龔書安
上列正本證明與原本無異。
如不服本判決，應於判決送達後20日內敘明上訴理由，向本院提
出上訴狀（應附繕本），上訴於臺灣高等法院。其未敘述上訴理
由者，應於上訴期間屆滿後20日內向本院補提理由書「切勿逕送
上級法院」。
                                  書記官  石秉弘
中　　華　　民　　國　　111 　年　　11　　月　　29　　日
附錄本案論罪科刑法條全文：
中華民國刑法第339條
意圖為自己或第三人不法之所有，以詐術使人將本人或第三人之
物交付者，處5年以下有期徒刑、拘役或科或併科50萬元以下罰
金。
以前項方法得財產上不法之利益或使第三人得之者，亦同。
前二項之未遂犯罰之。

洗錢防制法第14條
有第二條各款所列洗錢行為者，處7年以下有期徒刑，併科新臺
幣5百萬元以下罰金。
前項之未遂犯罰之。
前二項情形，不得科以超過其特定犯罪所定最重本刑之刑。

附表：（新臺幣）
編號 告訴人 詐欺方式 轉帳或匯款時間 轉帳金額 主文 1 嚴珮娟 於110年4月13日某時，透過網路結識嚴珮娟，互加通訊軟體LINE後，佯稱：可協助至虛擬貨幣投資平台網站進行投資云云，致嚴珮娟陷於錯誤，依指示轉帳至本案帳戶。 110年8月23日12時56分許 3萬元 王祥宇共同犯洗錢防制法第十四條第一項之一般洗錢罪，處有期徒刑肆月，併科罰金新臺幣壹萬元，罰金如易服勞役，以新臺幣壹仟元折算壹日。 2 范緗晴 於110年8月20日10時44分許，經由臉書聊天室認識范緗晴，互加通訊軟體LINE好友後，佯稱：可協助至加密貨幣投資平台網站進行投資云云，致范緗晴陷於錯誤，依指示轉帳至本案帳戶。 110年8月23日15時2分許 3,888元（另有30元手續費） 王祥宇共同犯洗錢防制法第十四條第一項之一般洗錢罪，處有期徒刑參月，併科罰金新臺幣壹萬元，罰金如易服勞役，以新臺幣壹仟元折算壹日。 3 劉蘭萍 於110年7月5日某時，透過通訊軟體LINE結識劉蘭萍後，佯稱：可協助投資外匯云云，致劉蘭萍陷於錯誤，依指示匯款至本案帳戶。 110年8月23日11時25分許 56萬元 王祥宇共同犯洗錢防制法第十四條第一項之一般洗錢罪，處有期徒刑陸月，併科罰金新臺幣貳萬元，罰金如易服勞役，以新臺幣壹仟元折算壹日。